臺灣高等法院臺中分院刑事判決
110年度上訴字第1903號

上  訴  人  
即  被  告  林介權


上列上訴人因傷害案件，不服臺灣臺中地方法院109年度訴字第2
987號中華民國110年9月30日第一審判決（聲請簡易判決處刑案
號：臺灣臺中地方檢察署109年度偵字第28368號），提起上訴，
本院判決如下：
    主  文
上訴駁回。
    事  實
一、林介權為謝秀錦女兒謝妙專配偶之弟弟(聲請簡易判決處刑
    書誤載為「哥哥」，應予更正）。緣謝秀錦於民國109年2月
    10日晚間11時許，在謝妙專位於臺中市○○區○○街000巷00號1
    1樓住處，要帶同謝妙專另2名兒子返回南投住處（地址詳卷
    ），因謝妙專另1位兒子林○任(101年2月生，真實姓名年籍
    詳卷) 吵著要隨謝秀錦返回南投住處，林介權即以腳踢、手
    打林○任(未成傷，未據告訴) ，為謝秀錦阻止，林介權竟基
    於傷害之犯意，以右手毆打謝秀錦之頭部（聲請簡易判決處
    刑書誤載「臉部」，應予更正），謝秀錦以雙手抱頭阻擋，
    致謝秀錦受有腦震盪、左側上臂挫傷、左側腕部挫傷等傷害
    。
二、案經謝秀錦訴由臺中市政府警察局霧峰分局移送臺灣臺中地
    方檢察署檢察官偵查後聲請以簡易判決處刑。
    理  由
一、證據能力之說明：
（一）按刑事訴訟法第159條之5規定：「（第1項）被告以外之
      人於審判外之陳述，雖不符前4條之規定，而經當事人於
      審判程序同意作為證據，法院審酌該言詞陳述或書面陳述
      作成時之情況，認為適當者，亦得為證據。（第2項）當
      事人、代理人或辯護人於法院調查證據時，知有第159條
      第1項不得為證據之情形，而未於言詞辯論終結前聲明異
      議者，視為有前項之同意」，其立法意旨在於傳聞證據未
      經當事人之反對詰問予以核實，原則上先予排除，惟若當
      事人已放棄詰問或未聲明異議，基於證據資料愈豐富，愈
      有助於真實發現之理念，且強化言詞辯論原則，法院自可
      承認該傳聞證據例外擁有證據能力。經查，有關下述所引
      用未符合刑事訴訟法第159條之1至第159條之4所示之供述
      證據，檢察官、被告林介權（下稱被告）於本院言詞辯論
      終結前均未聲明異議。而本院審酌該等供述證據作成及取
      得之狀況，並無違法、不當或顯不可信之情形，且為證明
      被告犯罪事實存否所必要，以之作為證據，認屬適當，依
      刑事訴訟法第159條之5規定，具有證據能力。
（二）關於非供述證述，並無傳聞法則規定之適用，該非供述證
      據如非出於違法取得，並已依法踐行調查程序，即不能謂
      無證據能力（最高法院97年度台上字第1401號、6153號判
      決要旨參照）。查本判決下列所引用之非供述證據，並無
      證據證明係實施刑事訴訟程序之公務員違背法定程序所取
      得，且檢察官、被告於本院言詞辯論終結前均未表示無證
      據能力，自應認均具有證據能力。　　
二、認定犯罪事實所憑之證據及理由：被告於原審審理時固坦承
    有於上揭時間、地點，徒手毆打告訴人謝秀錦之頭部（原審
    卷第100頁、第101頁），惟矢口否認有造成告訴人受有左側
    上臂挫傷、左側腕部挫傷等傷害，辯稱：印象中告訴人並沒
    有反射用手保護頭部，她手部的傷勢不是我造成等語（原審
    卷第101頁）。經查：
（一）被告於上揭時間、地點，以右手毆打告訴人之頭部等情，
      業據被告於原審審理時坦認在卷（原審卷第100頁、第101
      頁），核與證人即告訴人於警詢及原審審理時所為之證述
      （偵卷第21至24頁，原審卷第87至95頁）、證人即在場者
      謝妙專於原審審理時所為之證述（原審卷第95至99頁）情
      節均大致相符，並有職務報告書、家庭暴力通報表各1份
      在卷可稽（偵卷第15頁、第35頁至第37頁），此部分事實
      堪可認定。
（二）又關於告訴人受有前開傷勢之成因，證人即告訴人於警詢
      時證稱：我遭被告用手打我的頭，被告很生氣的用手打我
      的頭，打了一下，我當時有用手抵擋等語（偵卷第22頁至
      第23頁）；於原審審理時證稱：被告用徒手打我，我兩隻
      手掩我的頭（證人舉起雙手做出遮擋頭部的動作），被告
      衝過來作勢要打我，我那時就本能的用雙手護住頭，左後
      頭枕部被打到的感覺，同時有打到我的手腕，因為我緊張
      、用手護著，一定會拉到肩膀等語（原審卷第89頁、第93
      頁）。佐以證人謝妙專於原審審理時證稱：被告第一下有
      打到告訴人的頭，告訴人就這樣（做出雙手高舉動作）趕
      快擋，就是有一個反射動作，舉起來趕快擋住的動作，被
      告第一次是打到告訴人頭部，應該是這附近（證人手指左
      後頭顱），被告站在樓梯口距離告訴人差不多3公尺左右
      的距離，在告訴人的斜前方，被告衝過去打告訴人的時候
      ，告訴人當時是本能的舉起手擋，反射動作，因為告訴人
      有擋到，一定是會打到手，如果告訴人沒有擋的話，應該
      是比較嚴重等語（原審卷第96頁、第98頁至第99頁），核
      與告訴人所述之情節相符。復觀諸衛生福利部南投醫院10
      9年2月11日診斷證明書所載，告訴人受有腦震盪、左側上
      臂挫傷、左側腕部挫傷等傷害（偵卷第31頁），參以衛生
      福利部109年12月9日投醫醫政字第1090010971號函暨所附
      告訴人傷勢照片所示（原審中簡字卷第29頁、第37頁），
      告訴人確有左側上臂挫傷等情，足見告訴人確於上揭時間
      、地點，遭被告徒手毆打頭部，告訴人為保護頭部乃用手
      抵擋，告訴人因而受有左側上臂挫傷、左側腕部挫傷等情
      ，應可認定。
（三）另關於告訴人受傷後之處理方式，證人即告訴人於原審審
      理時證稱：就是頭部不舒服，還有肩膀，隔天去驗傷，因
      為我住南投，我也要回南投，人被被告打就很不舒服了，
      怎麼開車，事發之後我並沒有立刻回南投，我是先回我當
      時在臺中三民路的住處，晚上休息之後，隔天下午我才回
      南投看醫生等語（原審卷第91頁、第92頁），核與證人謝
      妙專於原審審理時證稱：告訴人被打後，一直說她頭不舒
      服，就不知道怎麼回家，叫我妹來接她回家，後來告訴人
      又自己硬撐著回去南投，因為我妹住在臺中的地方，告訴
      人後來又在那邊1、2個小時吧，因為告訴人就覺得不舒服
      ，告訴人還有說手不舒服等語（原審卷第97頁）大致相符
      ，可知告訴人於案發時所受之傷勢並非疼痛難捱甚或危急
      生命等非緊急處置之傷勢，則告訴人先就近至女兒臺中住
      處休息後，始前往醫院就診，與常情無違，尚難以告訴人
      受傷後未有立即前往醫院驗傷，即認告訴人前開傷勢並非
      被告前開行為所造成。
（四）被告於原審審理時已自承有毆打告訴人之頭部乙情（原審
      卷第101頁至第102頁）。又告訴人、證人謝妙專分別證述
      被告徒手毆打告訴人之頭部，告訴人為保護頭部乃用手抵
      擋，因而腦震盪、左側上臂、左側腕部受有傷害之情節，
      業如前述，衡諸一般人倘頭部遭受攻擊，為保護頭部，會
      本能地以手防護抵擋，是告訴人為保護自己頭部而以雙手
      舉向頭部而防衛之情，與常情相合。告訴人當時既有以雙
      手保護頭部，則在衝突發生過程混亂情形下，被告徒手朝
      告訴人之頭部毆打，當有可能傷及告訴人舉起之左側上臂
      、左側腕部等處，準此，被告所為，顯有使告訴人受傷之
      故意，已至為明確，被告上揭所辯，要無足採。
（五）綜上所述，被告上開辯解，實係事後卸責之詞，不足採信
      。本件事證明確，被告所涉傷害之犯行，堪以認定，應予
      依法論科。
三、論罪科刑：被告所為，係犯刑法第277條第1項之傷害罪。
四、維持原審判決及駁回上訴之理由：
（一）原審因認被告所犯傷害之犯行，事證明確，適用刑法第27
      7條第1項、第41條第1項前段等規定，並以行為人責任為
      基礎，審酌被告前未曾有經法院判處有期徒刑以上宣告刑
      之前科紀錄，有臺灣高等法院被告前案紀錄表在卷可查，
      素行尚佳，而被告與告訴人固無法律上親屬關係，惟仍係
      民間所稱親家關係，被告僅因告訴人之孫子林○任吵鬧問
      題發生爭執，即對告訴人暴力相向，致告訴人受有前揭傷
      害，顯然被告情緒控管不佳，亦欠缺尊重他人身體權益之
      法治觀念，所為實應譴責；兼衡被告犯後所供避重就輕，
      未能坦然面對所犯，犯後態度非佳；又被告前曾試圖與告
      訴人進行和解，但因雙方對於和解金額之認定仍有差距，
      以致未能順利達成和解（原審卷第111頁），暨其自述智
      識程度為高職畢業，目前職業計程車司機，經濟小康之家
      庭生活狀況（偵卷第17頁之警詢筆錄受詢問人欄所載，原
      審卷第102頁）等一切情狀，量處拘役30日，併諭知如易
      科罰金以1000元折算1日。經核原審認事用法，並無不合
      ，所為刑之宣告係以行為人之責任為基礎，經審酌刑法第
      57條各款所列事項與其他一切情狀後而為，且宣告之刑並
      無逾越法定刑範圍，或有何過輕、過重，或違反比例、公
      平及罪刑相當原則之情形，原審所為刑之宣告堪稱允當，
      應予維持。
（二）被告上訴理由略以：我從派出所做筆錄到法庭，一直承認
      有動手打了告訴人1巴掌，請從輕量刑；我確實是打告訴
      人的臉1巴掌，為什麼判決書是更正為頭部；1個巴掌為什
      能夠造成告訴人3處受傷，告訴人時而說用左手擋，時而
      說用右手擋或雙手擋，供詞模糊，我無法接受；證人說是
      請妹妹來接告訴人回三民路的家，而告訴人在法庭上2次
      都說是自己回三民路的住所，所以證人的證詞可信度令人
      質疑等語（本院卷第6頁）。
（三）經查：
　　1.被告確有出手毆打告訴人之頭部乙情，業經被告迭於原審
      審理時供承：我承認頭部受傷是我造成的……，當時我是出
      手打向告訴人的頭部，承認告訴人頭部傷勢是我造成，……
      我承認有造成告訴人頭部的傷勢等語（原審卷第100頁至
      第102頁），核與證人即告訴人於警詢及原審審理時證稱
      「遭毆打頭部」之內容（偵卷第22頁至第23頁，原審卷第
      93頁）、證人謝妙專於原審審理時證稱「被告毆打告訴人
      頭部」之證述內容（原審卷第96頁）均相符，被告上訴改
      稱係動手打告訴人臉部巴掌乙詞，核與其於原審審理時之
      自白不符，復與上開證人之證述內容亦未符，尚難認有理
      由。
　　2.原審判決既已斟酌被告之供述、證人即告訴人及證人謝妙
      專之證述內容、職務報告書、家庭暴力通報表、衛生福利
      部南投醫院109年2月11日診斷證明書、衛生福利部109年1
      2月9日投醫醫政字第1090010971號函暨所附告訴人傷勢照
      片等相關卷內資料，本於證據取捨之職權行使，詳為闡述
      足以認定①被告有動手毆打告訴人致傷；②告訴人受傷後雖
      未立即前往醫院驗傷，仍難謂告訴人之傷勢非被告所造成
      ；③被告有使告訴人受傷之故意等之心證理由，經核並不
      違背經驗法則或論理法則，且無違誤之處，自難認原審之
      認定有何違法。而被告上訴意旨仍執前詞否認告訴人手部
      之傷勢為其所造成，然細譯證人即告訴人於警詢及原審審
      理時之筆錄內容，並無被告所指「時而說用左手擋，時而
      說用右手擋或雙手擋，供詞模糊」之情形；亦無被告所指
      「告訴人在法庭上2次都說是自己回三民路的住所」之情
      形，被告此部分之上訴理由，恐有誤會。再者，告訴人以
      手護住頭部，因此舉起之左側上臂、左側腕部（手肘呈彎
      曲）與頭部即同時處於附近位置，則因被告出手大手揮擊
      ，直接（被告直接接觸）或間接（被告之物理力量造成推
      力、拉力）同時受有傷害，並非不可能之事，是此部分被
      告之上訴亦難認有理由。
　　3.被告上訴意旨仍執前詞否認犯罪事實，惟原審已就如何認
      定被告有前揭犯罪事實，及其所辯各節如何不可採之理由
      ，已逐一列舉事證並詳細說明，其餘所辯無礙於本件事實
      之認定，被告上訴意旨指摘各節，均不可採，其以相同之
      證據資料而執為不同之評價提起上訴，難認有理由。
　　4.綜上，被告之上訴無理由，應予駁回。
五、被告經合法傳喚，無正當理由不到庭，依刑事訴訟法第371
    條規定，不待其陳述，逕行一造辯論而為判決。
六、據上論斷，應依刑事訴訟法第371條、第368條，判決如主文
    。
本案經檢察官劉文賓聲請簡易判決處刑，檢察官陳燕瑩到庭執行
職務。
中　　華　　民　　國　  110　　年　　12　　月　　1　　日
            刑事第十一庭　審判長法　官　張  意  聰
                                法　官　陳  慧  珊
                                法　官　田  德  煙
以上正本證明與原本無異。
如不服本判決應於收受送達後二十日內向本院提出上訴書狀，其
未敘述上訴之理由者並得於提起上訴後二十日內向本院補提理由
書（均須按他造當事人之人數附繕本）「切勿逕送上級法院」。
因疫情而遲誤不變期間，得向法院聲請回復原狀。

                                書記官  陳  志  德 

中　　華　　民　　國　　110 　年　　12　　月　　2 　　日
附錄本案論罪科刑法條：
中華民國刑法第277條
傷害人之身體或健康者，處5年以下有期徒刑、拘役或50萬元以
下罰金。
犯前項之罪，因而致人於死者，處無期徒刑或7年以上有期徒刑
；致重傷者，處3年以上10年以下有期徒刑。